【裁判字號】    95,訴更,4
【裁判日期】    950721
【裁判案由】    毒品危害防制條例等
【裁判全文】
臺灣板橋地方法院刑事判決               95年度訴更字第4號
公  訴  人  臺灣板橋地方法院檢察署檢察官
被      告  乙○○
選任辯護人  蔡明熙律師
上列被告因毒品危害防制條例案件，經檢察官提起公訴（93年度
偵字第2019號），本院判決如下：
    主  文
乙○○轉讓第一級毒品，未遂，處有期徒刑拾月。
扣案之第一級毒品海洛因貳包（驗餘淨重零點壹柒公克）沒收並
銷燬之。
    事  實
一、乙○○明知海洛因係毒品危害防制條例第2 條第2 項第1 款
    規範之第1 級毒品，不得製造、販賣、運輸、轉讓、施用、
    持有，竟於不詳時、地向年籍姓名不詳綽號「小成」之成年
    人購得不詳數量之第1 級毒品海洛因後，於民國93年1 月17
    日15時許【即原起訴書附表4 所載】，將其中2 包（驗餘淨
    重0.17公克），無償轉讓與莊勝安施用，在臺北縣鶯歌鎮○
    ○路137 巷5 弄2 衖24號前欲交付予莊勝安，尚未完成轉讓
    之際，即為警當場查獲而未得逞，並扣得該第1 級毒品海洛
    因，因悉上情。
二、案經臺北縣政府警察局汐止分局移由臺灣板橋地方法院檢察
    署檢察官偵查起訴。
    理  由
一、訊據被告乙○○矢口否認上述轉讓犯行，其於本院前次審理
    （本院93年度訴字第518 號案件）時辯稱：警察帶我去我家
    搜索，我跟我弟弟住同一房間，共用一個衣櫥，我把購買來
    的毒品放在衣櫥我衣服裡，查扣毒品是我向綽號「小成」的
    人，以1 包1,000 元買的，已經分裝好，買來施用的，大的
    分裝袋是買手機裝機殼零件之袋子，分裝鏟是吸管剪製而成
    ；本件審理時則稱：與莊勝安沒有把毒品轉來轉去，他沒有
    請我，我也沒有請他，在查獲時我身上毒品海洛因，是自己
    要使用等云云；辯護意旨則提出略以：警員陳耀、張緯立
    先查獲莊勝安，請莊勝安配合釣出上手，莊勝安遂以電話聯
    絡陳俊哲（綽號阿哲，本院按：即原起訴書所指莊勝安之綽
    號）洽購，約妥後，乙○○送海洛因到場遭查獲之事實，已
    由該2 名警員結證在卷，由其等證詞觀之，難認被告乙○○
    與莊勝安共同販賣海洛因；再由證人莊勝安所證觀之，莊勝
    安為應付警員所為交出上手之要求，先以電話聯絡陳俊哲未
    果，再電請被告乙○○到場，其未與乙○○洽談毒品交易，
    則被告乙○○應莊勝安要求至上述地點見面，係單純會面，
    與毒品交易無關，尚難以其為施用方便而攜帶毒品，遽為販
    賣、轉讓之認定；被告乙○○因施用毒品，已受勒戒處分完
    畢，前開持有毒品行為，應係施用毒品之當然行為，不另論
    罪等云云。
二、玆就本院認定被告乙○○有轉讓第1 級毒品海洛因未遂行為
    之證據暨得心證之理由說明如下：
(一)、被告乙○○於93年1 月17日15時許，在臺北縣鶯歌鎮○○路
    137 巷5 弄2 衖24號前為警查獲時所扣得之白粉2 包，經法
    務部調查局鑑定結果，係第1 級毒品海洛因（驗餘淨重0.17
    公克），有該局93年3 月3 日調科壹字第060007978 號鑑定
    通知書在卷可稽；
(二)、而被告乙○○上述轉讓第1 級毒品海洛因之行為，業據證人
    莊勝安於本院審理時結稱：其與乙○○互通有無之情節，證
    述甚詳【見本院93年度訴字第518 號卷94年2 月24日審判筆
    錄】而無瑕疵，是被告乙○○有轉讓第1 級毒品海洛因予證
    人莊勝安未遂之情事，甚明，則被告乙○○轉讓第1 級毒品
    之犯行，足以認定。
三、核被告乙○○所為，係犯毒品危害防制條例第8 條第5 項、
    第1 項之轉讓第1 級毒品未遂罪；其已經著手於轉讓毒品之
    實施，而尚未完成其轉讓，為未遂犯，應依修正前刑法第26
    條前段規定，按既遂犯之刑減輕之。又其轉讓前持有第1 級
    毒品海洛因之低度行為，為轉讓之高度行為所吸收，不另論
    罪；公訴意旨認被告上開轉讓毒品之行為為販賣，容有誤會
    ，已如上述，惟二者之社會基本事實完全同一，換言之，即
    行為人持有毒品之社會事實為單一，且係同一，本院依法自
    得變更起訴法條而為論處，不生未受請求之事項而為判決之
    問題，是基於審判獨立之憲法原則，本院本於確信之法律見
    解，依法自得就檢察官起訴法條，在同一事實範疇內為變更
    檢察官所引應適用之法條。爰審酌被告乙○○轉讓第1 級毒
    品海洛因之行為，足以危害社會跟干擾國民健康危險性甚鉅
    ，轉讓所生損害程度，兼衡轉讓次數僅有1 次且未見得逞，
    數量非鉅，及其犯罪之動機、目的、手段、犯罪後不知悔悟
    態度極其不佳等一切情狀，量處如主文所示之刑。又扣案之
    第1 級毒品海洛因2 包（驗餘淨重0.17公克），為查獲之毒
    品，應依毒品危害防制條例第18條第1 項前段規定，不問屬
    於犯人與否，均宣告沒收並銷燬之。
四、公訴人另認被告乙○○除上開犯行外，復基於營利之概括犯
    意，在臺北縣鶯歌、三峽鎮等處，先由莊勝安連絡買主，並
    提供前揭藏置於曾榮緯住處內之毒品，再由乙○○於原起訴
    書附表編號1 、2 、3 所載時間、地點，以新臺幣（下同）
    1,000 元至2,000 元不等之代價，販售第1 級毒品海洛因予
    不特定人。嗣乙○○於93年1 月17日15時許，在臺北縣鶯歌
    鎮○○路137 巷5 弄2 衖24號前進行交貨之際，當場為警查
    獲，並扣得海洛因2 包（驗餘淨重0.17公克；本院按：即上
    述本院認定被告乙○○轉讓犯行部分，為行文之便，玆就查
    獲整體經過，並敘述之）；復經乙○○同意帶同警員前往其
    臺北縣鶯歌鎮○○○路曾厝巷3 號住處搜索，再扣得中分裝
    袋5 個、大分裝袋1 個、海洛因7 小包（驗餘淨重0.86公克
    ）、安非他命8 小包（毛重4 ‧85公克，淨重3 ‧25公克）
    及分裝鏟1 支，因認被告乙○○此部分之犯行，另涉有連續
    販賣第1 級毒品罪嫌等。惟查：
(一)、按犯罪事實應依證據認定之，無證據不得認定犯罪事實，又
    不能證明被告犯罪或其行為不罰者，應諭知無罪之判決，刑
    事訴訟法第154 條第2 項、第301 條第1 項分別定有明文。
    又被告之自白，須非出於強暴、脅迫、利誘、詐欺、違法羈
    押或其他不正之方法，且與事實相符者，始得為證據，並不
    得作為有罪判決之唯一證據，仍應調查其他必要之證據，以
    察其是否與事實相符，同法第156 條第1 項及第2 項規定明
    確，其立法目的在以補強證據之存在，確保自白之真實性，
    故限制自白在證據上之價值，以防止偏重自白，致有發生誤
    判之危險。
(二)、另按毒品危害防制條例所定之販賣毒品罪，其所謂「販賣」
    ，依法律解釋原則首義之文義解釋觀之，本寓有買低賣高從
    中取利的內質，且從商業交易原理與一般社會觀念而言，販
    賣行為在通常情形下，仍係以牟取利益為活動主因，是以所
    謂「販賣」，應以行為人在主觀上具有「營利的意圖」為構
    成要件要素，若無牟取額外利益的，自應排除於「販賣」犯
    行之外（最高法院著有67年度臺上字第2500號、69年度臺上
    字第1675號判例意旨參照），則行為人具備營利之意圖，既
    係販賣毒品罪之法定構成要件，自應依嚴格的證明法則加以
    證明，方始適法。
(三)、被告乙○○固於警、偵訊時坦承有幫綽號「阿哲」【本院按
    ：公訴人於本院前次審理時已經為適度更正『阿哲』並非莊
    勝安一情】之男子販賣第1 級毒品海洛因，並因而獲取吸食
    海洛因之代價（見偵查卷第5 、38頁），迄本院審理時，均
    迭次否認有何販賣毒品犯行，則其於為警查獲後所為之自白
    ，是否與事實相符，已屬有疑。依前揭說明，被告之自白本
    不得作為有罪判決之唯一證據，仍應調查其他必要之證據，
    以察其是否與事實相符。
(四)、經查：
    １、證人陳耀（即移送機關查獲員警）證稱略以：本案先
        查獲莊勝安，由莊勝安打電話向綽號阿哲之男子說要購
        買海洛因，阿哲就打電話給乙○○，請乙○○帶海洛因
        到指定處所交付，這個處所是莊勝安告訴阿哲的，因為
        之前莊勝安有用同樣的方式向阿哲買過毒品，當乙○○
        出現，莊勝安就告訴我們乙○○是來交易毒品，所以就
        查獲乙○○，並在其手上查獲毒品。查獲莊勝安時，他
        有說之前有向阿哲買過毒品，所以才希望他將阿哲找出
        來‧‧‧訊問時，乙○○不承認之前有拿過，但是據莊
        勝安明確告訴我們乙○○確實不只拿過一次毒品給他。
        因為乙○○騎乘機車過來，莊勝安一眼就指認出來‧‧
        （莊勝安如何跟你說，他是跟乙○○買的？）我們問他
        毒品來源，他就表示是向綽號阿哲之人購買的。他打電
        話跟阿哲確定之後，才知道有人會過來，但是不知道是
        誰會拿過來。等到了現場，乙○○騎乘機車過來，才知
        道是阿哲請他過來交易的。‧‧知道莊勝安之外號為「
        空安」「ㄚ安」（閩南語）。‧‧‧（你們查獲乙○○
        之後，如何查獲曾榮緯？）我們經過乙○○及其家人同
        意，到乙○○家中搜索，首先在曾榮緯房間衣櫥內查獲
        海洛因7 小包、安非他命8 小包，在垃圾桶內起獲海洛
        因分裝鏟，在乙○○房間床頭櫃之內查獲大分裝袋1 個
        、中分裝袋5 個。‧‧‧‧（你們確定阿哲不是空安？
        ）確定，因為莊勝安不可能去找一個人來指證他是販毒
        的人，他大可以隨便找一個人的綽號，讓警方找不到就
        可以了。（為什麼他們兩兄弟在警訊過程中會有提到是
        空安把毒品放在他們那裡的？）莊勝安不可能找乙○○
        、曾榮緯出來指證他是販毒的人。所以依照我們判斷，
        放毒品在兩兄弟那裡的人應該就是阿哲。‧‧（曾榮緯
        在偵查說，他房間中的東西都是莊勝安寄放的是否可能
        ？）合理判斷不可能如此，莊勝安不可能找人來指證他
        販賣毒品。當時查獲時，他們兄弟都互相把罪行攬在身
        上，說東西是他的。‧‧莊勝安沒有提到有毒品寄放在
        乙○○那邊等語，而證人張緯立證稱查獲情形亦與之相
        同無異等語（均見本院93年度訴字第518 號卷94年1 月
        4 日審判筆錄）。因認被告或與證人莊勝安關係良好，
        併同被告乙○○騎機車過來莊勝安一眼就指認出來之證
        詞，基於人際之自然法則，亦無從推虛被告乙○○所作
        的自白跟事實相符，就證人陳耀、張緯立證述查獲經
        過全情，更無從確切證明查扣之各該毒品，係莊勝安所
        購毒品來源對象之本案被告乙○○，換言之，無從肯定
        證人莊勝安有向被告乙○○購買毒品行為，又對照證人
        陳耀、張緯立之證述，均無從為被告乙○○有販賣之
        證據。
    ２、而基於本案關鍵地位之證人莊勝安證述：曾榮緯是我國
        中同學，乙○○是我同學的哥哥。（從92年12月中旬，
        你有沒有跟乙○○賣過海洛因？）沒有。（是不是由你
        聯絡買主，把海洛因放在曾榮緯的住家？）沒有。（你
        有沒有拿過海洛因或安非他命給乙○○或曾榮緯施用過
        ？）沒有。93年1 月17日有被汐止分局查獲涉犯毒品的
        案子。（當天是不是你提供警方查到乙○○？）警方叫
        我找一個人，我不知道怎麼辦，因我跟乙○○曾經吸食
        過毒品，所以我就找他。（怎麼找？）我知道他有吸毒
        ，所以我叫他來我家，結果警察要我說他是在賣的。（
        據你瞭解，乙○○、曾榮緯有無販賣毒品？）沒有。（
        93年1 月17日當天在乙○○、曾榮緯家裡查到的毒品是
        否你寄放的？）不是。‧‧‧因為那時候警察一直叫我
        交人，我就說我有事找他，叫他過來一下。（為什麼乙
        ○○要帶海洛因過來找你？）我不知道，我只叫他人過
        來，沒有叫他帶海洛因。（是不是他以為你要跟他買貨
        ，所以拿過來給你？）那不是要拿給我的。（你在被警
        方查獲如何到警局？）坐他們的車。（在車上「阿哲」
        有無打電話給你？）沒有。（警方說：查到你的時候，
        因為你講你之前有向「阿哲」買過毒品，他們希望你將
        「阿哲」交出來，所以你就打電話給「阿哲」，說要買
        海洛因，結果來交貨的居然是乙○○？）不是這樣，警
        察說叫我交一個人，我想說找以前一起吸毒的朋友，就
        先打電話給「阿哲」，他說他沒有空，我再打電話給乙
        ○○。（你打電話給乙○○，怎麼跟他講？）我叫他先
        過來我家，有事跟他講。（警方不會允許你這樣跟他說
        話吧？）我就是這樣講的。‧‧‧（乙○○因為你被警
        方查到，移送地檢署的時候，他說：是你打電話叫他把
        這包毒品送過去，然後要收1,000 元？）沒有。（乙○
        ○又說：你曾經給乙○○傭金，叫他幫你運送毒品？）
        沒有。（曾榮緯說：曾經有4 次，你打電話給曾榮緯叫
        毒品，他送到你家樓下，有無這個情況？）沒有。（曾
        榮緯說：他房間那些被查到的毒品是你寄放的？）沒有
        。（你到底是跟「阿哲」還是乙○○買毒品？）都不是
        ，那是警察硬要叫我交出1 個人來。（你交出來的人，
        在檢察官偵訊時承認，和你之間有因為電話聯繫之後，
        運送毒品的情況？）沒有。（你和曾榮緯、乙○○是否
        平常一起吸用海洛因、安非他命，如果有人缺貨，就互
        相打電話調貨？）如果他那邊沒有我就請他，如果我這
        邊沒有他就請我。（你所謂的「他」是誰？是否就是曾
        榮緯、乙○○？）是的。（你請他，他請你，數量大約
        多少？）都是一點點而已等語（見本院94年2 月22日審
        判筆錄），因之，據此證述，足悉證人莊勝安的邀約被
        告乙○○到查獲地點之本意並非為毒品買賣，充其所極
        ，被告乙○○之攜帶毒品前去查獲地點與莊勝安見面，
        亦僅為互通有無之轉讓犯行而已，而該查扣之毒品，也
        無從積極證明係被告乙○○所為販賣毒品之事實。
    ３、就證人陳耀、張緯立、莊勝安等3 人如上證詞，總的
        說來，可以了解的，為證人陳耀、張緯立先查獲莊勝
        安，請莊勝安配合釣出上手，莊勝安乃以電話聯絡陳俊
        哲（綽號阿哲，即原起訴誤會部分）洽購，約妥後，乙
        ○○送2 包海洛因到場而遭查獲之事實，由其等證詞觀
        之，難認被告乙○○與莊勝安共同販賣海洛因，再由證
        人莊勝安於本院94年2 月24日審判期日證詞觀之，莊勝
        安為應付警員所為交出上手之要求，先以電話聯絡陳俊
        哲未果，再電請被告乙○○到場，其未與乙○○洽談毒
        品交易，則被告乙○○應莊勝安要求至臺北縣鶯歌鎮○
        ○路137 巷5 弄2 衖24號前，與毒品之販賣難謂已有緊
        密之聯繫，無從為被告乙○○有販賣毒品之認定。則被
        告乙○○自白並無證據證明為真，依上說明，其自白與
        事實相扞，不得作為證據；據上，就被告乙○○有販賣
        毒品之積極證據並不存在，則被告乙○○與證人莊勝安
        間，於該被查獲之時，僅係互通有無之轉讓行為，其無
        營利意圖，益加可以肯定，已如上述。
(五)、另扣案物中固有中、大型塑膠分裝袋，惟該等分裝袋本非專
    供販賣毒品之用，日常生活中就分裝袋的使用實屬常有，有
    該等分裝袋之持有與生活常情，不相違背，尚難以有分裝袋
    扣案，即認定被告乙○○有販賣毒品之情事；至分裝杓鏟及
    毒品等物，亦非專供販賣毒品所需者，其用供自行施用或轉
    讓亦甚可能【並詳參前述】，亦難憑以認定被告乙○○有販
    賣毒品之犯行。
(六)、此外，遍查全卷並無足認被告乙○○確有意圖營利而販入或
    販出毒品之證據，更無證據得證明被告乙○○有賺取價差之
    行為，參以本案認定被告乙○○轉讓第1 級毒品之次數僅有
    1 次，已如前述，而受讓人莊勝安與其又係朋友關係，是依
    現存卷證資料，尚不足認定被告乙○○將毒品轉讓予莊勝安
    ，係屬意圖營利之販賣行為。本院遍閱公訴人所提全部卷證
    ，未見任何證據足以認定公訴人所指被告乙○○之上開犯行
    【即原起訴書附表編號1 、2 、3 部分】，該部分事實顯不
    能證明犯罪，本應為無罪之判決，惟公訴人既認此部分與前
    揭起訴經本院變更起訴論罪法條部分，有連續犯之裁判上一
    罪關係，爰不另為無罪之諭知，附此說明。
據上論斷，應依刑事訴訟法第299 條第1 項前段、第300 條，毒
品危害防制條例第8 條第5 項、第1 項、第18條第1 項，刑法第
11條前段、修正前刑法第26條前段，判決如主文。
本件由檢察官丙○○、甲○○提起公訴，經檢察官朱學瑛到庭執
行職務。
中    華    民    國    95    年    7     月    21    日
                  刑事第14庭審判長法  官  黎錦福
                                  法  官  曾正耀
                                  法  官  饒金鳳
上列正本證明與原本無異。
如不服本判決，應於判決送達後10日內向本院提出上訴狀 (應附
繕本)， 上訴於臺灣高等法院。
                                  書記官  蔡麗春
中    華    民    國    95    年    7     月    21    日
附錄論罪法條全文：
毒品危害防制條例第8條
轉讓第一級毒品者，處1 年以上7 年以下有期徒刑，得併科新臺
幣1 百萬元以下罰金。
轉讓第二級毒品者，處6 月以上5 年以下有期徒刑，得併科新臺
幣70萬元以下罰金。
轉讓第三級毒品者，處3 年以下有期徒刑，得併科新臺幣30萬元
以下罰金。
轉讓第四級毒品者，處1 年以下有期徒刑，得併科新臺幣10萬元
以下罰金。
前四項之未遂犯罰之。
轉讓毒品達一定數量者，加重其刑至二分之一，其標準由行政院
定之。
毒品危害防制條例第18條
查獲之第一、二級毒品及專供製造或施用第一、二級毒品之器具
，不問屬於犯人與否，均沒收銷燬之；查獲之第三、四級毒品及
製造或施用毒品之器具，無正當理由而擅自持有者，均沒入銷燬
之。但合於醫藥、研究或訓練之用者，得不予銷燬。
前項合於醫藥、研究或訓練用毒品或器具之管理辦法，由法務部
會同行政院衛生署定之。


司法院資訊處製作；財團法人民間司法改革基金會備份。
